臺灣高等法院臺中分院刑事裁定
111年度毒抗字第417號
抗  告  人  
即  被  告 洪金鈴

                 
上列抗告人即被告因違反毒品危害防制條例案件，經檢察官聲請
送觀察、勒戒(聲請案號：臺灣彰化地方檢察署111年度聲觀字第
132號，偵查案號：同檢察署111年度毒偵字第398號)，不服臺灣
彰化地方法院中華民國111年4月15日裁定(111年度毒聲字第161
號)，提起抗告，本院裁定如下：
    主  文
抗告駁回。
    理  由
一、抗告意旨略以：因抗告人即被告甲○○(下稱抗告人)於民國11
    0年11月19日開始服用美沙冬，請求法官撤銷觀察、勒戒裁
    定，或改由抗告人到醫院接受替代治療云云。
二、按109年1月15日修正公布，於同年7月15日施行之毒品危害
    防制條例第20條規定：「<第1項未修正>犯第10條之罪者，
    檢察官應聲請法院裁定，或少年法院(地方法院少年法庭)應
    先裁定，令被告或少年入勒戒處所觀察、勒戒，其期間不得
    逾2月。<第2項未修正>觀察、勒戒後，檢察官或少年法院(
    地方法院少年法庭)依據勒戒處所之陳報，認受觀察、勒戒
    人無繼續施用毒品傾向者，應即釋放，並為不起訴之處分或
    不付審理之裁定；認受觀察、勒戒人有繼續施用毒品傾向者
    ，檢察官應聲請法院裁定或由少年法院(地方法院少年法庭)
    裁定令入戒治處所強制戒治，其期間為6個月以上，至無繼
    續強制戒治之必要為止。但最長不得逾1年。<第3項修正為>
    依前項規定為觀察、勒戒或強制戒治執行完畢釋放後，3年
    後再犯第10條之罪者，適用前2項之規定。」是依修正後上
    開規定，觀察、勒戒或強制戒治執行完畢釋放後，3年後再
    犯施用第一、二級毒品罪者，應適用觀察、勒戒及強制戒治
    之規定；又所謂「3年後再犯」，只要本次再犯(不論修正施
    行前、後)距最近1次觀察、勒戒或強制戒治執行完畢釋放，
    已逾3年者，即該當之，不因其間有無犯第10條之罪經起訴
    、判刑或執行而受影響(最高法院刑事大法庭109年度台上大
    字第3826號裁定要旨)。
三、查抗告人基於施用第一、二級毒品之犯意，於110年11月8日
    17時許，在彰化縣○○鄉○○○路000巷00○0號住處，以將第一級
    毒品海洛因混合第二級毒品甲基安非他命置入玻璃球吸食器
    點火燒烤吸食煙霧之方式，同時施用第一、二級毒品1次之
    事實，業據抗告人於警詢時坦承不諱，並有去氧核醣核酸條
    例以外案件接受尿液採樣同意書、彰化縣警察局鹿港分局委
    託檢驗尿液代號與真實姓名對照認證單、欣生生物科技股份
    有限公司111年3月2日報告編號00000000號濫用藥物尿液檢
    驗報告在卷為憑，抗告人於上開時、地施用第一、二級毒品
    之犯行，堪以認定。又抗告人前因施用毒品案件，經法院裁
    定強制戒治，於91年9月8日執行完畢釋放，卷內臺灣高等法
    院被告前案紀錄表記載甚明。抗告人本案於110年11月8日施
    用第一、二級毒品之行為，距離其最近1次強制戒治執行完
    畢釋放後已逾3年，原審法院認檢察官之聲請為有理由，依
    修正後毒品危害防制條例第20條第3項、第1項規定，裁定抗
    告人令入勒戒處所觀察、勒戒，於法並無不合。
四、抗告意旨雖謂抗告人已接受美沙冬替代療法，請求撤銷原裁
    定，或改由抗告人到醫院接受替代治療云云。然毒品危害防
    制條例第24條第1項規定：「本法第20條第1項及第23條第2
    項之程序，於檢察官先依刑事訴訟法第253條之1第1項、第2
    53條之2之規定，為附命完成戒癮治療之緩起訴處分時，或
    於少年法院(地方法院少年法庭)認以依少年事件處理法程序
    處理為適當時，不適用之。」而刑事訴訟法第253條之1第1
    項規定：「被告所犯為死刑、無期徒刑或最輕本刑3年以上
    有期徒刑以外之罪，檢察官參酌刑法第57條所列事項及公共
    利益之維護，認以緩起訴為適當者，得定1年以上3年以下之
    緩起訴期間為緩起訴處分，其期間自緩起訴處分確定之日起
    算。」是檢察官適用刑事訴訟法第253條之1第1項對被告為
    緩起訴處分，除應符合上述輕罪原則外，尚應「參酌刑法第
    57條所列事項及公共利益之維護」，並「認以緩起訴為適當
    」者，始得為之。檢察官是否適用該規定對被告為緩起訴處
    分，自得本於上開規定及立法目的，妥為斟酌、裁量，始予
    決定，被告並非當然享有為附命完成戒癮治療之緩起訴處分
    之權利，被告縱提出該項聲請，亦僅在促請檢察官注意得否
    予以適用，檢察官並不受被告聲請之拘束，如檢察官就此裁
    量權之行使苟無濫用或不當情形，自不得任意指為違法。查
    抗告人甫於110年8月19日、110年10月2日，以與本案相同之
    方式，同時施用第一級毒品海洛因及第二級毒品甲基安非他
    命各1次，經臺灣彰化地方檢察署檢察官以110年度毒偵字第
    1201、1518號為緩起訴處分，命其於緩起訴期間內完成戒癮
    治療、心理輔導治療、社會復健治療及尿液檢體檢驗等情，
    有該案不起訴處分書及臺灣高等法院被告前案紀錄表附卷可
    稽。抗告人仍不思戒絕毒癮，於短期間內再為本案施用第一
    、二級毒品犯行，反映出抗告人自我約束能力不足，並無戒
    毒之決心。另觀抗告人前揭尿液檢驗報告，其尿液中①安非
    他命類呈陽性反應：安非他命、甲基安非他命濃度各為1499
    ng/ml、22769ng/ml(衛生福利部公告之確認檢驗閾值均為50
    0ng/ml)，檢驗結果均判定為陽性；②海洛因代謝物呈陽性反
    應：可待因、嗎啡濃度各為3547ng/ml、38094ng/ml(衛生福
    利部公告之確認檢驗閾值均為300ng/ml)，檢驗結果均判定
    為陽性，上開檢出濃度均超出判定依據即衛生福利部公告之
    確認檢驗閾值甚多，且抗告人係同時施用第一、二級毒品，
    可見其施用毒品之情節及程度非屬輕微。是本件檢察官聲請
    法院裁定令抗告人入勒戒處所觀察、勒戒，應係已斟酌全案
    事證，認抗告人不適合戒癮治療，故未對抗告人為附命完成
    戒癮治療之緩起訴處分，而依觀察勒戒處分執行條例相關規
    定，向法院為觀察、勒戒之聲請，經核並無違法或裁量濫用
    之情形，原審因而准許檢察官之聲請，自無違誤。
五、綜上，本件抗告為無理由，應予駁回，依刑事訴訟法第412
    條，裁定如主文。　
中　　華　　民　　國　　111 　年　　5 　　月　　17　　日
                  刑事第八庭  審判長法  官  林清鈞
                                    法  官  簡婉倫
                                    法  官  黃小琴
以上正本證明與原本無異。
不得再抗告。
                                    書記官  王朔姿
　
中　　華　　民　　國　　111 　年　　5 　　月　　19　　日